臺灣臺北地方法院刑事判決
110年度審交簡上字第29號
上  訴  人
即  被  告  呂炫蔚


            謝明昌



上列上訴人等因過失傷害案件，不服本院刑事庭於民國110年2月
26日所為之110年度審交簡字第36號第一審刑事簡易判決（起訴
案號：109年度調偵字第2368號），提起上訴，本院管轄之第二
審合議庭判決如下：
    主      文
上訴駁回。
    事實及理由
一、按被告於第二審經合法傳喚，無正當之理由不到庭者，得不
     待其陳述，逕行判決，刑事訴訟法第371條定有明文。又對
    於簡易判決有不服而上訴者，得準用上開規定，刑事訴訟法
    第455條之1第3項亦有明定。本件被告甲○○、乙○○經本院合
    法傳喚後，於本院110年10月5日審判期日無正當理由未到庭
    ，有本院送達證書、刑事報到單及審判筆錄在卷可稽，依上
    開規定，爰不待其陳述，逕為一造辯論判決。
二、本件經本院管轄第二審之合議庭審理結果，認原審以被告2
    人罪證明確，判決被告2人均係犯刑法第284條前段之過失傷
    害罪，而依刑事訴訟法第449條第2項、第3項、第454條第2
    項，刑法第284條前段、第62條前段、第41條第1項前段，刑
    法施行法第1條之1第1項，判處被告甲○○拘役伍拾伍日、被
    告乙○○拘役叁拾日，如易科罰金，均以新臺幣（下同）1,00
    0元折算1日，其認事用法均無不當，量刑亦認妥適，應予維
    持。而本判決之事實、證據及理由，均引用原審判決之記載
    （如附件，含起訴書）。
三、上訴人即被告乙○○上訴意旨略以：對方違規較多，且多次未
    到庭致無法和解，原審量刑過重，希望可以從輕量刑等語；
    上訴人即被告甲○○上訴意旨略以：本人是被撞的一方，希望
    能從輕量刑等語。
四、本院之判斷
(一)按法官於有罪判決中，究應如何量處罪刑，為實體法賦予審
    理法官裁量之刑罰權事項，法官行使此項裁量權，自得依據
    個案情節，參諸刑法第57條所定各款犯罪情狀之規定，於該
    法定刑度範圍內，基於合義務性之裁量，量處被告罪刑。量
    刑之裁量權，乃憲法所保障法官獨立審判之核心，法院行使
    此項裁量權，亦非得以任意或自由為之，仍應受一般法律原
    理原則之拘束，即仍須符合法律授權之目的、法律秩序之理
    念、國民法律感情及一般合法有效之慣例等規範，尤其應遵
    守比例原則及平等原則之意旨，否則即可能構成裁量濫用之
    違法。次按量刑輕重，屬為裁判之法院得依職權自由裁量之
    事項，苟其量刑已以行為人之責任為基礎，並斟酌刑法第57
    條各款所列情狀，在法定刑度內，酌量科刑，無顯然失當或
    違反公平、比例及罪刑相當原則者，亦無偏執一端，致明顯
    失出失入情形，自不得指為違法。是以，如非有裁量逾越或
    裁量濫用之明顯違法情事，自不得擅加指摘其違法或不當，
    即使上級法院對下級法院裁量權之審查，亦應同此標準，此
    不僅在保障法官不受任何制度外之不當干涉，更保障法官不
    受制度內的異質干涉，此方符憲法第80條所宣示獨立審判之
    真義。
(二)查被告2人於原審準備程序時均已坦承犯行，並有原審判決
    所引用之證據在卷可資佐證，足認被告2人確係犯刑法第284
    條前段之過失傷害罪。原審以被告2人罪證明確，並審酌被
    告甲○○有公共危險、傷害、毒品、偽造文書等前科，素行非
    佳；被告乙○○並無犯罪前科，素行良好，此有臺灣高等法院
    被告前案紀錄表在卷可稽。參以被告甲○○騎乘普通重型機車
    向左變換行向未注意其他車輛為肇事主因、被告乙○○騎乘大
    型重型機車超速行駛為肇事次因，被告2人所為，均屬不該
    ；併考量被告2人犯後終能坦承犯行，然因無法同時到庭致
    未能和解；兼衡被告甲○○自述大學肄業之智識程度、職業收
    入、未婚無子女、需扶養雙親之家庭生活經濟狀況；被告乙
    ○○自述國中肄業之智識程度、職業收入、離婚、無未成年子
    女需扶養、需扶養父親之家庭生活經濟狀況；再審酌被告2
    人分別所受之傷勢狀況、本件車禍之肇事主次因等一切情狀
    ，分別量處上開拘役之刑，如易科罰金，均以1,000元折算1
    日，並具體說明量刑之理由，故認原審判決核無逾越法定刑
    度，或有濫用自由裁量權限之違法或不當之情事，本院自應
    予以尊重並維持。被告2人以前開理由提起上訴，認原審量
    刑過重，指摘原判決不當，為無理由，均應予駁回。　
據上論斷，應依刑事訴訟法第455條之1第1項、第3項、第371條
、第368條、第373條，判決如主文。
本案經檢察官邱舜韶提起公訴，檢察官楊舒雯到庭執行職務。
中　　華　　民　　國　　110 　年　　10　　月　　19　　日
   　　　　 刑事第二十一庭  審判長法  官  程克琳
　　　　　                        法  官  歐陽儀
                                  法  官  王筱寧
上正本證明與原本無異。
不得上訴。
                                  書記官  林思辰
中　　華　　民　　國　　110 　年　　10　　月　　19　　日
附件
臺灣臺北地方法院刑事簡易判決
110年度審交簡字第36號
公  訴  人  臺灣臺北地方檢察署檢察官
被      告  甲○○


            乙○○



上列被告等因過失傷害案件，經檢察官提起公訴（109年度調偵
字第2368號），因被告等於本院訊問及審理時均自白犯罪（109
年度審交易字第493號），本院認宜以簡易判決處刑，爰不經通
常審判程序，判決如下：
    主      文
甲○○犯過失傷害罪，處拘役伍拾伍日，如易科罰金，以新臺幣壹
仟元折算壹日。
乙○○犯過失傷害罪，處拘役叁拾日，如易科罰金，以新臺幣壹仟
元折算壹日。
    事實及理由
一、本案犯罪事實及證據，除應予補充、更正如下外，其餘犯罪
    事實及證據均引用檢察官起訴書之記載（如附件）：
　㈠起訴書犯罪事實欄一、部分
　 1、第12行所載「天候良好，夜間自然光線，有照明」，應予
      更正、補充為「天候晴，夜間有照明」。
　 2、第21行所載「天候陰，夜間自然光，有照明」，應予更正
      、補充為「天候晴，夜間有照明」。
　 3、第25至27行所載「亦未注意前車早已由第3車道雙換至第2
      車道之狀況，仍然以車速每小時50公里直行接近同車道之
      前方車輛，俟發現過於接近前車時，又不加閃避」，應予
      更正為「亦未注意前車早已由第3車道變換至第2車道之狀
      況，仍然以車速每小時已逾限速50公里直行接近同車道之
      前方車輛，致未及採取必要之安全措施，煞車閃避不及」
      。
　 4、段末另應補充記載「甲○○、乙○○於肇事後，在有偵查犯罪
      職權之機關或公務員未發覺犯人為何人前，即均向到場處
      理之警員坦承其為肇事者，自首而接受裁判」。
　㈡起訴書證據並所犯法條欄部分：
　 1、證據清單及待證事實編號三所載「道路交通事故現場圖、
      A3類道路交通事故調查報告表各1份、交通事故現場光碟1
      片暨截圖相片、現場及車損照片、道路交通事故補充資料
      表」，應予更正為「臺北市政府警察局道路交通事故調查
      卷宗封面（事故類別：A2）、道路交通事故現場圖、交通
      事故現場光碟1片暨截圖相片、現場及車損照片」。
　 2、證據部分另應補充增列：　 
　　⑴臺北市政府警察局萬華分局交通分隊道路交通事故當事人
      登記聯單（見偵字卷第35頁）。
　　⑵臺北市車輛行車事故鑑定會鑑定意見書、臺北市車輛行車
      事故鑑定覆議會覆議意見書（見本院審交易字卷第85至88
      頁、第197至200頁）。
　　⑶被告甲○○、乙○○於本院訊問及審理時之自白（見本院審交
      易字卷第182至183頁、第217頁）。　　　
二、論罪科刑之依據：
　㈠核被告2人所為，均係犯刑法第284條前段之過失傷害罪。
　㈡被告2人肇事後，於具有偵查職務權限之公務員即臺北市政府
    警察局萬華分局交通分隊警員到場處理而尚不知肇事者姓名
    時，均在場主動承認為肇事者，並不逃避裁判等情，有臺北
    市政府警察局萬華分局交通分隊道路交通事故當事人登記聯
    單、道路交通事故現場圖在卷可憑（見偵字卷第35頁、第41
    頁）。是被告2人於警員尚不知何人犯罪前，即均主動坦承
    為肇事者，均符合自首之要件，爰依刑法第62條前段之規定
    ，均減輕其刑。　　
　㈢爰以行為人之責任為基礎，審酌被告甲○○有公共危險、傷害
    、毒品、偽造文書等前科，素行非佳；被告乙○○並無犯罪前
    科，素行良好，此有臺灣高等法院被告前案紀錄表在卷可稽
    。參以被告甲○○騎乘普通重型機車向左變換行向未注意其他
    車輛為肇事主因、被告乙○○騎乘大型重型機車超速行駛為肇
    事次因，被告二人所為，均屬不該；併考量被告2人犯後終
    能坦承犯行，然因無法同時到庭致未能和解；兼衡被告甲○○
    自述大學肄業之智識程度、於板橋耶誕城賣兔耳朵、月收入
    新臺幣（下同）2萬元、未婚、無子，需扶養雙親之家庭生
    活經濟狀況（見本院審交易字卷第183頁）；被告乙○○自述
    國中肄業之智識程度、自營商、月收入約7、8萬元、離婚、
    無未成年子女需扶養、需扶養父親之家庭生活經濟狀況（見
    本院審交易字卷第218頁）；再審酌被告二人分別所受之傷
    勢狀況、本件車禍之肇事主次因等一切情狀，爰分別量處如
    主文所示之刑，並均諭知易科罰金之折算標準，以示懲儆。
三、依刑事訴訟法第449條第2項、第3項、第454條第2項，刑法
    第284條前段、第62條前段、第41條第1項前段，刑法施行法
    第1條之1第1項，逕以簡易判決處刑如主文。
四、如不服本判決，得自收受送達之翌日起20日內向本院提出上
    訴狀，上訴於本院第二審合議庭。（須附繕本）
本案經檢察官邱舜韶提起公訴，檢察官王巧玲到庭執行職務。　
中　　華　　民　　國　　110 　年　　2 　　月　　26　　日
　　　　　　　　　刑事第二十二庭法　官　葉詩佳
上正本證明與原本無異。 
如不服本判決應於收受送達後20日內向本院提出上訴書狀，並應
敘述具體理由；其未敘述上訴理由者，應於上訴期間屆滿後20日
內向本院補提理由書（均須按他造當事人之人數附繕本）「切勿
逕送上級法院」。告訴人或被害人如對於本判決不服者，應具備
理由請求檢察官上訴，其上訴期間之計算係以檢察官收受判決正
本之日期為準。 
                                書記官   巫佳蒨 
中　　華　　民　　國　　110 　年　　2 　　月　　26　　日
附錄本案論罪科刑法條全文：
中華民國刑法第284條
因過失傷害人者，處1年以下有期徒刑、拘役或10萬元以下罰金
；致重傷者，處3年以下有期徒刑、拘役或30萬元以下罰金。

附件：
臺灣臺北地方檢察署檢察官起訴書
                                   109年度調偵字第2368號
　　被　　　告　甲○○　男　30歲（民國00年0月0日生）
　　　　　　　　　　　　住新北市○○區○○○街00巷00號8
　　　　　　　　　　　　　樓
　　　　　　　　　　　　國民身分證統一編號：Z000000000號
　　　　　　　　乙○○　男　41歲（民國00年00月0日生）
　　　　　　　　　　　　住臺北市○○區○○路000巷00弄00
　　　　　　　　　　　　　號
　　　　　　　　　　　  國民身分證統一編號：Z000000000號
上列被告因過失傷害案件，已經偵查終結，認為應提起公訴，茲
將犯罪事實及證據並所犯法條分敘如下：
      犯罪事實
一、甲○○於民國109年1月15日2時11分，騎乘車牌號碼000-  000
     號普通重機車，沿臺北市萬華區中華路1段，由北往南方向
    行駛，行經萬華區中華路1段與廣州街口，本應注意汽車（
    含機車）行駛時，行在同向二車道以上之道路（車道數計算
    ，不含車種專用車道機車優先道及便車道），除應依標誌或
    標線之指示行駛外，並應遵守變換車道時，應讓直行車先行
    ，並注意安全距離，且變換車道時，應先顯示方向燈光或手
    勢，且行駛時，應注意車前狀況，隨時採取必要之安全搭施
    ，另汽車（含機車）除遇突發狀需減速外，不得任意驟然減
    速、煞車，前車如需減速暫停，駕駛人應預先顯示燈光或手
    勢告知後車，以避免危險或交通事故之發生，且依當時天候
    良好，夜間自然光線，有照明，柏油路面乾燥，路面無缺陷
    ，無障礙物，視距良好，有號誌、5線道，第2車道有來車等
    情況，復依其智識、精神狀態、能力，車況正常等並無不能
    注意之情形，竟疏未注意意禮讓第2車道之直行車，且未打
    方向燈或手勢，即貿然由第3車道變換至第2車道，適有乙○○
    騎乘車牌號碼000-0000號大型重型機車，沿同路段自後方第
    2車道駛至該處，本應注意汽車（包括機車）在同一車道行
    駛時，除擬超越前車外，後車與前車之間應保持隨時可以煞
    停之距離，以避免危險或交通事故之發生，且依當時天候陰
    ，夜間自然光，有照明，柏油路面乾燥，無缺陷，無障礙物
    ，視距良好，有號誌，5線道，車前有車輛行駛中等情況，
    復依其智識，精神狀態，車況正常等並無不能注意之情形，
    竟疏於注意與前車保持隨時可以煞停之安全距離，且亦未注
    意前車早已由第3車道雙換至第2車道之狀況，仍然以車速每
    小時50公里直行接近同車道之前方車輛，俟發現過於接近前
    車時，又不加閃避，逕自後方撞及前方同車道由甲○○所騎乘
    車牌號碼000-000號普通重型機車，致乙○○受有右手腕及右
    腳踝擦挫傷2x2cm、右手肘及右肩扭傷、右大腿及右膝蓋挫
    傷，甲○○受有唇鈍傷、右側膝部擦傷、左側踝部挫傷、左小
    指挫傷及頭部損傷等傷害。
二、案經乙○○、甲○○訴由臺北市政府警察局萬華分局報告偵辦。
      證據並所犯法條
一、證據清單及待證事實
編號 證據名稱 待證事實 一 告訴人兼被告乙○○之供述 1、指證被告甲○○過失傷害事實。 2、坦承上開時地騎車與甲○○機車相撞致其受傷之事實。  二 告訴人兼被告甲○○之供述 1、指證被告乙○○過失傷害事實。 2、坦承上開時地騎車與乙○○機車相撞致其受傷之事實。 三   道路交通事故現場圖、A3類道路交通事故調查報告表各1份、交通事故現場光碟1片暨截圖相片、現場及車損照片、道路交通事故補充資料表 佐證被告2人騎車均有過失之事實。  四  臺北市立聯合醫院和平  院區驗傷診斷證明書、  新北市立聯合醫院診斷  書各1紙 佐證告訴人2人受傷之事實。 
二、所犯法條：
    核被告2人所為，均係犯刑法第284條過失傷害罪嫌。
三、依刑事訴訟法第251條第1項提起公訴。
   　此  致
臺灣臺北地方法院
中　　華　　民　　國　　109　 年　　7　   月　　29　　日
                              檢  察  官  邱  舜  韶
本件正本證明與原本無異
中　　華　　民　　國　  109 　年    8     月　　 5    日
                              書  記  官  陳      昕
附錄本案所犯法條全文　
中華民國刑法第284條
因過失傷害人者，處 1 年以下有期徒刑、拘役或 10 萬元以下
罰金；致重傷者，處 3 年以下有期徒刑、拘役或 30 萬元以下
罰金。